【裁判字號】    89,上易,860
【裁判日期】    890620
【裁判案由】    違反毒品危害防制條例
【裁判全文】
臺灣高等法院高雄分院刑事判決          八十九年度上易字第八六號
    上訴人  台灣屏東地方法院檢察署檢察官
    被  告  甲○○
右上訴人因被告違反毒品危害防制條例案件，不服臺灣屏東地方法院八十七年度訴字
第七四四號中華民國八十九年四月十一日第一審判決（起訴案號：臺灣屏東地方法院
檢察署八十七年度偵字第一八七八號），提起上訴，本院判決如左：
      主      文
上訴駁回。
      理      由
一、本案經本院審理結果，認第一審判決認事用法均無不當，應予維持，並引用如附
    件第一審判決書記載之證據及理由。
二、檢察官上訴以本案查獲扣案之第一級毒品海洛因，係在屏東縣屏東市○○路七三
    六號七樓之一號主臥室內浴缸下孔蓋內，與安非他命三包、電子秤、計算機、空
    夾鏈袋二百個等物品，同放在一個塑膠袋內被查獲，查獲之安非他命三包、電子
    秤、計算機、空夾鏈袋二百個，應係販賣安非他命者所用之物，而有販賣安非他
    命行為者，為被告甲○○（本院八十八年度上訴字第一０四二號）。又查獲之地
    點，係被告甲○○所租用，被告甲○○對此並不否認，警方前往搜索時，王憲文
    、潘秀米均在場，偵訊時經訊問王憲文「何人指揮你們搬東西？」，王憲文稱是
    甲○○（在場之郭玉燕為王憲文帶去者），潘秀米也表示是甲○○找他們搬東西
    的，因此，縱然林盛民、余素蘭夫妻有在該處出入或居住，但被告甲○○仍有物
    品留在該處，顯示其仍有居住在被查獲之地點。因而認持有本案之毒品海洛因者
    ，應為被告甲○○，指摘原原為無罪之諭知，尚有未洽。
三、然查右開屏東市○○路七三號七樓之一號房屋雖係被告甲○○所承租，惟林盛民
    、余素蘭夫婦長久以來即常到該處居住，且有很多朋友往訪出入，被告因嫌複雜
    ，遂搬到潮州與朋友同住，上開處所即留給林盛民夫婦使用居住，被查獲日正在
    搬家等情，業據被告供述甚詳，是日雙方既在搬家，被告要搬出，林盛民夫婦要
    將東西搬入，縱被告甲○○有指揮王憲文等人搬東西，亦只能證明被告以前曾居
    住該處，但不能否定林盛民夫婦同住該處之事實，亦不能因此即認查獲之海洛因
    確係被告所有。
四、在上開處所之主臥室浴缸下孔蓋內，除查獲海洛因一．八五公克，尚有安非他命
    三包、電子秤、計算機、空夾鏈袋二百個等物品，同放在一小個塑膠袋內，檢察
    官認該等物品應係販賣安非他命者所用之物，而被告曾因犯販賣安非他命案，經
    本院判處罪刑，則海洛因及其物品應均同屬被告所有，然由檢察官監聽林盛民之
    電話錄音中，可見林盛民亦有販賣安非他命之行為，此有臺灣屏東地方法院檢察
    署通訊監察書附卷可稽，況在浴缸孔蓋內被查獲者尚有現款新臺幣三十三萬四千
    元，該等款項林盛民夫婦於檢察官偵查中供稱係渠等所有，如認前開毒品等物係
    被告所有，則林盛民夫婦之款項竟與被告之物品同放一處，又何以解？檢察官徒
    執被告曾有販賣安非他命之犯行，遽認被告持有毒品海洛因之行為，尚屬臆測，
    而嫌速斷。
五、綜上所述，並無確切之證據足證被告有持有第一級毒品海洛因之犯行，原審因而
    諭知被告無罪，洵無不當，檢察官上訴，非有理由，應予駁回。
據上論斷，應依刑事訴訟法第三百六十八條、第三百七十三條，判決如主文。
本案經檢察官朱文彬到庭執行職務。
中    華    民    國        八十九      年      六      月     二十     日
                              臺灣高等法院高雄分院刑事第四庭
                                 審判長法官  莊  鎮
                                        法官  陳啟造
                                        法官  陳吉雄
右正本證明與原本無異。
不得上訴。
                                      書記官  沈有進
中    華    民    國        八十九      年      六      月    二十二    日
                                                                      Ｈ
附件
臺灣屏東地方法院刑事判決                          八十七年度訴字第七四四號
    公  訴  人  臺灣屏東地方法院檢察署檢察官
    被      告  甲○○  男  三十九歲（民國○○○年○月○○○日生）
                        住屏東縣屏東市○○路九九二號三樓之一
                        （另案於臺灣高雄監獄執行中）
                        身分證統一編號：Ｌ一二三四七七一九號
右列被告因違反毒品危害防制條例案件，經檢察官提起公訴（八十七年度偵字第一八
七八號），本院判決如左：
    主  文
甲○○無罪。
    理  由
一、公訴意旨略以：被告甲○○非法持有第一級毒品海洛因淨重一‧八五公克，於民
    國八十七年三月十七日二十三時許，為警在屏東縣屏東市○○路七三六號七樓之
    一租住處查獲，並扣得上開海洛因，因認被告涉有毒品危害防制條例第十一條第
    一項之持有第一級毒品罪嫌。
二、按犯罪事實應依證據認定之，無證據不得推定其犯罪事實；不能證明被告犯罪者
    ，應諭知無罪之判決，刑事訴訟法第一百五十四條、第三百零一條第一項分別定
    有明文。又認定犯罪事實所憑之證據，其為訴訟上之證明，須於通常一般之人均
    不致有所懷疑，而得確信其為真實之程度者，始得據為有罪之認定，倘其證明尚
    未達到此一程度，而有合理之懷疑存在時，自應為無罪之判決。（最高法院七十
    六年度台上字第四九八六號判例參照）本件公訴人認被告涉有前開罪嫌，無非以
    上開地點據當時在場之林盛民、余素蘭及王憲文供述係被告之租住處，復經林盛
    民指稱扣案之毒品係被告所有為論據。惟訊據被告堅決否認前揭犯行，辯稱：上
    開地點固為伊所承租，然林盛民夫婦亦常進出該處且警方查獲當時，伊早已搬離
    ，由林盛民夫婦使用，現場查獲之物非伊所有等語。
三、經查，持有乃占有管領之狀態，茲本件警方於上揭時地搜索時，現場查獲林盛民
    、余素蘭、王憲文、潘秀米及郭玉燕等人，其時被告並未在場，且王憲文、潘秀
    米於偵訊時均供稱渠等前至該處，未見到被告等情，由此已難認定查獲之海洛因
    為被告所持有。參以王憲文坦承現場查獲之海洛因香煙一支為其所有，並與潘秀
    米均自承施用海洛因之行為，是在場之人牽涉海洛因者，即有王憲文、潘秀米二
    人，從而，得否因上開處所為被告所承租，即認查獲之海洛因為被告所有，亦非
    無疑。次查，王憲文、郭玉燕及潘秀米分別於警偵訊時供稱：屏東市○○路七三
    六號七樓之一是林盛民與余素蘭夫婦在使用，余素蘭要求伊前來幫忙搬家，現場
    查扣物品除吸食器、酒精燈各一個、海洛因香煙一支及郭玉燕身上之安非他命一
    包毛重○．三公克外，其餘均為林盛民、余素蘭夫婦所有；王憲文載伊至該處幫
    忙搬家打掃；主臥室浴缸孔蓋內扣得塑膠袋一大包（內有海洛因一包淨重一‧八
    五公克、安非他命三包毛重一一．四公克、電子秤一台、計算機一台、空夾鏈袋
    二大包共二百個、現金新臺幣﹙下同﹚三十三萬四千元等物）是林盛民所有各等
    語，且林盛民、余素蘭夫婦二人於偵查中復陳明扣案現金三十三萬四千元為其所
    有無訛。綜上供述，足認林盛民與余素蘭夫婦使用屏東市○○路七三六號七樓之
    一房屋之事實，被告前揭辯詞，尚非虛妄，堪可採信。雖林盛民、余素蘭夫婦於
    警訊時俱指稱查獲之海洛因為被告所有，惟查海洛因係屬毒品，凡涉及毒品者，
    恆多屬懸為厲禁之犯罪行為，眾所週知，林盛民、余素蘭夫婦隱瞞渠二人使用上
    開處所之事實，並指陳被告持有海洛因云云，即非可遽信。再者，林盛民於本院
    審理時，翻異前詞，改稱：海洛因應該係王憲文所有，因警察說房子是甲○○的
    ，海洛因就是甲○○的云云，是其前後供述已有出入，亦難採為被告犯行之認定
    。公訴意旨前揭論據，未佐以其他事證，證據容嫌薄弱，不足認定被告持有海洛
    因之犯行。此外，復查無其他任何積極之證據，足認被告有公訴意旨所指犯行，
    不能證明被告犯罪，揆諸前揭說明，應為被告無罪之諭知。
據上論斷，應依刑事訴訟法第三百零一條第一項，判決如主文。
本案經檢察官潘國威到庭執行職務。
中      華      民      國      八十九     年     四     月     十一    日
                                   臺灣屏東地方法院刑事第一庭
                                         審判長法官   林金本
                                               法官   林昌義
                             法官   蔡憲德
右正本證明與原本無異。
對於本判決如有不服應於收受送達後十日內向本院提出上訴書狀上訴於台灣高等法院
高雄分院並按他造當事人之人數附具繕本。
                                             書記官   林鴻仁
中      華      民      國      八十九     年     四     月     十一    日


司法院資訊處製作；財團法人民間司法改革基金會備份。
